【裁判字號】    99,上易,287
【裁判日期】    990517
【裁判案由】    詐欺
【裁判全文】
臺灣高等法院臺南分院刑事判決         99年度上易字第287號
上訴人即被告  甲○○
上列上訴人即被告因詐欺案件，不服臺灣臺南地方法院98年度易
字第1682號中華民國99年3月31日第一審判決（起訴案號：臺灣
臺南地方法院檢察署98年度偵字第16108號），提起上訴，本院
判決如下：
    主  文
上訴駁回。
    理  由
一、按不服地方法院之第一審判決而上訴者，應向管轄第二審之
    高等法院為之。提起上訴，應以上訴書狀提出於原審法院為
    之。上訴書狀應敘述具體理由。第二審法院認為上訴書狀未
    敘述理由者，應以判決駁回之。刑事訴訟法第361條第1項、
    第2項、第350條及第367條前段分別定有明文。而所謂不服
    第一審判決之具體理由，必係依據卷內既有訴訟資料或提出
    新事證，指摘或表明第一審判決有何採證認事、用法或量刑
    等足以影響判決本旨之不當或違法，而構成應予撤銷之具體
    事由，始克當之（例如：依憑證據法則具體指出所採證據何
    以不具證據能力，或依憑卷證資料，明確指出所為證據證明
    力之判斷如何違背經驗、論理法則）；倘僅泛言原判決認定
    事實錯誤、違背法令、量刑失之過重或輕縱，而未依上揭意
    旨指出具體事由，或形式上雖已指出具體事由，然該事由縱
    使屬實，亦不足以認為原判決有何不當或違法者（例如：對
    不具有調查必要性之證據，法院未依聲請調查亦未說明理由
    ，或援用證據不當，但除去該證據仍應為同一事實之認定）
    ，皆難謂係具體理由，俾與第二審上訴制度旨在請求第二審
    法院撤銷、變更第一審不當或違法之判決，以實現個案救濟
    之立法目的相契合，並節制濫行上訴（最高法院97年度台上
    字第892號刑事判決意旨參照）。
二、上訴意旨略稱：被告確實未將帳戶存摺、提款卡交予他人，
    原審無確切之證據論罪，全憑臆測與推論有違公平。被告帳
    戶管理不當，遺失帳戶、提款卡並未掛失，遭人冒用，但只
    是遺失東西卻被判決有罪，情何以堪云云。
三、原審認定上訴人即被告有幫助詐欺犯行，係依憑證人即被害
    人乙○○於警詢中證述遭詐欺經過明確，並有被告前開帳戶
    之客戶未登摺交易資料查詢單1份在卷可稽。並說明銀行金
    融交易倚重自動櫃員機運作甚深，而使用此等服務時，除需
    持有提款卡、存摺等物外，尚須輸入申辦帳戶者設定之密碼
    ，始能利用自動櫃員機而使用該帳戶或自帳戶內提領款項。
    易言之，雖取得帳戶之提款卡，然未併同知悉提款卡密碼者
    ，仍無法使用該帳戶或自該帳戶領取款項，此乃眾所周知之
    事。提款密碼對於帳戶之安全甚為重要，一般人均不會任意
    將之暴露於不特定之人所能得知之情況，且被告所設定之款
    卡密碼為其女兒生日，對伊既有特殊意義，理應時時牢記在
    心，而無遺忘之可能，且被告自承伊所有其他使用中帳戶之
    提款卡密碼均相同，則被告理應無混淆之疑慮，而無另行將
    密碼記載在存摺上之必要，況原審當庭勘驗被告提出之其他
    存摺，均無被告所稱記載上開密碼之情形，亦有原審審判筆
    錄可憑，若被告卻仍特地將款卡密碼記載於本件合作金庫之
    存摺上，顯與伊自身習慣不同，亦與常情不符；況且，被告
    自稱記載密碼之方式相當特殊，若係無意間拾得存摺及提款
    卡之人，僅憑被告上開記載而欲正確猜中被告設定之密碼，
    機率可謂微乎其微，被告辯稱其存摺、提款卡遺失而遭人利
    用，其真實性容有可疑。再說明被告前後所述關於存摺、提
    款卡遺失之時間，以及攜帶出門之原因，前後所述並不相符
    。且被告上開帳戶於98年2月至9月間，並無補登存摺之紀錄
    ，有合作金庫商業銀行開元分行99年1月22日合金開元字第
    0990000285號函在卷可按，被告於原審審理時陳稱將存摺、
    提款卡攜帶出門係為補登存摺云云，顯與事實不符，難以採
    信。且被告自承其當日攜帶之背包中尚有中國信託銀行存摺
    、大眾銀行存摺，以及更有價值之行動電話、錢包、發票等
    物，卻獨獨遺失本件合作金庫帳戶僅存36元餘額之存摺及提
    款卡，實有悖經驗法則，難以憑採等，資為論斷依據。因認
    被告所為係犯刑法第30條第1項、第339條第1項之幫助詐欺
    取財罪，並應依刑法第30條第2項之規定，依正犯之刑減輕
    之。並審酌被告犯罪動機、手段、被害人所受損害之程度、
    犯罪後始終否認犯行之態度等一切情狀，量處有期徒刑3月
    ，並諭知易科罰金之折算標準。從形式上觀察，並無判決違
    背法令之情形存在。
四、被告上訴意旨指摘伊確因遺失帳戶、提款卡，並未掛失，遭
    人冒用，但確未將帳戶存摺、提款卡交予他人云云。核並未
    依憑卷證資料，明確指出原判決所為證據證明力之判斷如何
    違背經驗、論理法則，難謂已具體提出上訴理由。揆諸上開
    說明，本件上訴未敘述具體理由，其上訴不合法，應予駁回
    ，並不經言詞辯論為之。
五、依刑事訴訟法第367條前段、第372條，判決如主文。
中    華    民    國    99    年    5     月    17    日
                  刑事第六庭    審判長法  官  董武全
                                      法  官  賴純慧
                                      法  官  林英志
以上正本證明與原本無異。
不得上訴。
                                      書記官  魏安里
中    華    民    國    99    年    5     月    17    日

司法院資訊處製作；財團法人民間司法改革基金會備份。
